臺灣板橋地方法院民事裁定　94年度繼字第1299號
聲　請　人　臺灣板橋地方法院檢察署檢察官
代　理　人　乙○○
上列聲請人聲請對被繼承人甲○○選任遺產管理人事件，本院裁
定如下：
     主　　文
選任財政部國有財產局台灣北區辦事處為被繼承人甲○○（男、
民國一年一月十五日生、身分證統一編號：Ｚ00000000
0號、生前最後設籍台北縣永和市○○里○○鄰○○街六八巷五
弄二號、民國九十三年五月十七日死亡）之遺產管理人。
准對被繼承人甲○○之繼承人為承認繼承之公示催告。
被繼承人甲○○之繼承人，應自前項公示催告最後登載新聞紙之
日起捌個月內承認繼承，上述期限屆滿，無繼承人承認繼承時，
被繼承人甲○○之遺產，於清償債權，並交付遺贈物後，如有賸
餘即歸屬國庫。
程序費用由被繼承人甲○○之遺產負擔。
     理　　由
一、按繼承開始時，繼承人之有無不明，而無親屬會議或親屬會
    議未於一個月內選定遺產管理人者，利害關係人或檢察官得
    聲請法院選任遺產管理人，並由法院依公示催告程序，定六
    個月以上之期限，公告繼承人，命其於期限內承認繼承；又
    被繼承人之所有繼承人均拋棄其繼承權者，亦準用關於無人
    承認繼承之規定，民法第1177條、第1178條第2項、第1176
    條第6項分別定有明文。
二、本件聲請意旨略以：被繼承人甲○○（民國1年1月15日生）
    ，於民國93年5月17日因跌倒致顱內出血而於台北縣永和市
    耕莘醫院死亡，已由台北縣政府警察局永和分局確認在台無
    親屬，並經調查被繼承人遺產，發現其生前遺有華僑銀行外
    匯存摺1本（帳列結餘2,525元）、郵局存摺1本（帳列結餘
    4,824元）、華南銀行存摺1本（帳列結餘定存190萬元、活
    存4,005元）、彰化銀行定存單1紙（帳列結餘26萬元）、彰
    化銀行存摺1本（帳列結餘101元）、華南銀行綜合存摺1本
    （已作廢）、konica相機1台、casio隨身聽1台、canon照相
    機1台、望遠鏡1台、新台幣（下同）1元硬幣15 個、五角硬
    幣117個、小五角硬幣28個、1角硬幣47個、2 角硬幣2個、
    不明硬幣4個、港幣紙鈔430港元、人民幣紙鈔111.4元人民
    幣等財產，本件被繼承人並無民法第1131條所定之親屬召開
    親屬會議以定遺產管理人，又依被繼承人之戶籍資料及所留
    文件，其有無繼承人不明，基於國有財產局為國家財政之法
    定機關，具有相當之公信力，爰依民法第1178 條第2項規定
    ，聲請選任財政部國有財產局台灣北區辦事處為被繼承人甲
    ○○之遺產管理人等情，並提出除戶戶籍謄本、戶籍資料影
    本、相驗屍體證明書影本、死亡遺留財物清單影本各1份為
    證。
三、查本件聲請人主張被繼承人甲○○於民國93年5月17日死亡
    ，已由台北縣政府警察局永和分局確認在台無親屬，並經調
    查被繼承人遺產，發現其生前遺有華僑銀行外匯存摺1本（
    帳列結餘2,525元）、郵局存摺1本（帳列結餘4,824元）、
    華南銀行存摺1本（帳列結餘定存190萬元、活存4,005元）
    、彰化銀行定存單1紙（帳列結餘26萬元）、彰化銀行存摺1
    本（帳列結餘101元）、華南銀行綜合存摺1本（已作廢）、
    konica相機1台、casio隨身聽1台、canon照相機1台、望遠
    鏡1台、新台幣（下同）1元硬幣15個、五角硬幣117 個、小
    五角硬幣28個、1角硬幣47個、2角硬幣2個、不明硬幣4個、
    港幣紙鈔430港元、人民幣紙鈔111.4元人民幣等財產，又依
    被繼承人之戶籍資料及所留文件，是否仍有繼承人不明，而
    又尋無其他順位繼承人召開親屬會議，無法由親屬會議於一
    個月內選定遺產管理人，業據其提出被繼承人除戶戶籍謄本
    、戶籍資料影本、相驗屍體證明書影本、死亡遺留財物清單
    影本各1份為證，並有該證人黃金蒼到庭證稱為酌。自堪信
    為真實。從而，聲請人以檢察官身分聲請選任遺產管理人，
    核與首揭規定尚無不合。
四、按國有財產局係依國有財產法第9 條設立之機關，依法綜理
    國有財產事務，而所謂國有財產，係指國家依據法律規定或
    基於權利行使，或由於預算支出，或由於接受捐贈所取得之
    財產，又該法所指之權利，則係指地上權、地役權、典權、
    抵押權、礦業權、專利權、著作權、商標權及其他財產上之
    權利而言，此觀國有財產法第2條第1項、第3條第1項第4款
    規定自明，是國家「依據法律規定．．．所取得之財產」、
    「財產上之權利」，均屬國有財產之範圍，而為國有財產局
    職掌之業務範圍。而民法第1185條無人承認繼承之賸餘財產
    ，歸屬國庫之規定，賦予國庫對於將來遺產之歸屬有期待權
    （參見院字第2213號解釋意旨），解釋上應屬上開國有財產
    法所定依據法律規定取得之財產權之一種，故法院通知國有
    財產局有此種國家依法應得之期待權時，國有財產局依國有
    財產法之職掌，即應積極辦理。聲請人主張前揭等事實，經
    核尚無不合，且本院審酌被繼承人，查有無其他繼承人之下
    ，仍屬不明，復未能依限選定遺產管理人，而被繼承人之財
    產亟待適當管理為是，準此，本院依法選任財政部國有財產
    局台灣北區辦事處為該被繼承人甲○○之遺產管理人，並依
    法為限期承認繼承之公示催告。
五、依非訟事件法第21條第2 項、民事訴訟法第78條、第95條，
    裁定如主文。
中　　華　　民　　國　　94　　年　　9 　　月　　22　　日
                  家事法庭        法　官　楊志勇
以上正本係照原本作成
如對本裁定抗告須於裁定送達後十日內向本院提出抗告狀
中　　華　　民　　國　　94　　年　　9 　　月　　22　　日
                                  書記官　吳進安
